最高法院民事裁定　　　　　　　九十六年度台抗字第二四六號
再 抗告 人　甲○○
　　　　　　乙○○
　　　　　　丙○○
共　　　同
訴訟代理人　顧立雄律師
上列再抗告人因債權人丁○○與債務人黃明山等間聲請發支付命
令事件，聲請訴訟參加並聲明異議，對於中華民國九十六年一月
二日台灣高等法院裁定（九十五年度抗字第一三八七號），提起
再抗告，本院裁定如下：
    主  文
再抗告駁回。
再抗告訴訟費用由再抗告人負擔。
    理  由
按對於抗告法院所為抗告有無理由之裁定再為抗告，僅得以其適
用法規顯有錯誤為理由，並應經原法院之許可；此項許可，以原
裁定所涉及之法律見解具有原則上之重要性者為限，此觀民事訴
訟法第四百八十六條第四項、第五項之規定自明。本件債權人丁
○○以債務人黃明山、黃明煌、黃明仁、黃明堂及黃明德（下稱
黃明山等五人）之被繼承人黃榮圖對其有新台幣四億二千五百萬
元之借款未還，該債務應由黃明山等五人繼承，因向台灣台北地
方法院（下稱台北地院）對黃明山等五人，聲請依督促程序發九
十四年度促字第一八○○五號支付命令，該支付命令經送達債務
人後，黃明仁、黃明煌、黃明德三人因未於二十日內異議而於民
國九十四年九月六日確定，另黃明山及黃明堂部分，因三個月內
不能送達而失其效力。嗣再抗告人於該支付命令確定後之同年十
二月二十日以其與黃明山等五人同為繼承人（連帶債務人），並
自同月十四日知悉該支付命令時起二十日內提出非基於個人關係
之抗辯，為訴訟參加及對該支付命令聲明異議，指該異議之效力
及於債務人全體，支付命令已失其效力，經台北地院裁定駁回其
訴訟參加暨異議後，再抗告人不服，提起抗告。原法院以：再抗
告人係黃榮圖之繼承人而為利害關係人，固得參加系爭督促程序
，然其於支付命令失其效力或確定，訴訟繫屬消滅後之九十四年
十二月二十日始聲請訴訟參加暨聲明異議，依民事訴訟法第五十
八條第一項規定，已乏依據。且其非丁○○聲請支付命令所列之
債務人，無從獨立對該支付命令異議，亦無其異議效力是否及於
其他債務人之問題，聲明異議，尤屬未合，其抗告為無理由，因
以裁定駁回其抗告。再抗告人雖泛以黃榮圖之全體繼承人對黃榮
圖遺產（包括債務）為繼承人全體公同共有，丁○○聲請發支付
命令未將其三人同列為債務人，當事人適格即有欠缺，原裁定適
用民法第一千一百五十一條及本院四十年台上字第一二號、四十
一年台上字第一七○號判例顯有錯誤等詞再為抗告，惟按繼承人
對於被繼承人之債務，負連帶責任。又連帶債務之債權人，得對
於債務人中之一人或數人或其全體，同時或先後請求全部或一部
之給付，是其債權人起訴或聲請發支付命令初不以繼承人全體為
共同被告或債務人之必要，此觀民法第一千一百五十三條第一項
、第二百七十三條第一項規定及本院二十七年上字第二五八七號
判例意旨自明，原裁定經核並無適用法規顯有錯誤之情形。再抗
告人所陳及援引上開不相關之法條暨判例，要與適用法規顯有錯
誤無涉，亦無所涉及之法律見解具有原則上重要性之情事，不合
民事訴訟法第四百八十六條第四項、第五項規定，參照同法第四
百三十六條之五第一項規定，其再為抗告，不應許可。
據上論結，本件再抗告為不合法。依民事訴訟法第四百九十五條
之一第二項、第四百八十一條、第四百四十四條第一項前段、第
九十五條、第七十八條，裁定如主文。
中　　華　　民　　國　九十六　年　　四　　月 　十九 　日
                      最高法院民事第八庭
                          審判長法官  朱　建　男
                                法官  顏　南　全
                                法官  許　澍　林
                                法官  鄭　傑　夫
                                法官  蘇　清　恭
      本件正本證明與原本無異
                                      書  記  官
中　　華　　民　　國　九十六　年　　四　　月　 三十 　日
                                                Ａ
